臺灣臺中地方法院刑事判決　　　　　　96年度重訴字第1469號
公　訴　人　臺灣臺中地方法院檢察署檢察官
被　　　告　乙○○
指定辯護人　義務辯護律師　盧志科律師
被　　　告　戊○○
選任辯護人　林建宏律師
被　　　告　甲○
指定辯護人　本院公設辯護人　己○○
上列被告等因殺人案件，經檢察官提起公訴（96年度偵字第2313
號），本院判決如下：
    主    文
乙○○、戊○○、甲○共同傷害人之身體，因而致人於死，均累
犯，乙○○處有期徒刑拾年陸月，戊○○處有期徒刑拾貳年陸
月，甲○處有期徒刑拾貳年。扣案之榔頭貳支（即手柄處為黃、
黑二色之榔頭及手柄處為土色之榔頭各壹支）沒收。
    犯罪事實
一、乙○○前因殺人未遂案件，經臺灣板橋地方法院判處有期徒
    刑五年四月確定，入監執行後，經假釋付保護管束，已於民
    國九十二年八月二十九日保護管束期滿未經撤銷假釋而執行
    完畢；戊○○前因竊盜案件，經本院判處有期徒刑四月確定
    ，入監執行後，已於九十三年四月三十日執行完畢；甲○前
    因酒醉駕車之公共危險案件，經臺灣臺北地方法院判處有期
    徒刑三月，如易科罰金，以銀元三百元折算一日確定，已於
    九十一年六月二十八日易科罰金執行完畢。詎乙○○、戊○○、甲○均不知悛悔警惕，因戊○○、甲○均受僱於乙○○
    ，並在乙○○所開設經營、位於臺中市○區○○○街與西屯
    路一段一六七巷口附近之洗車場（下稱前開洗車場）擔任洗
    車工期間，丙○○常至前開洗車場要酒喝、要飯吃，時而對
    乙○○、戊○○、甲○有毆打行為，乙○○、戊○○、甲○
    已對丙○○心生不滿，嗣因乙○○、戊○○於九十六年一月
    十一日二十一時許，在臺中市○○路三五五號隔壁附近之「
    鱉大王海產店」店外，復遭丙○○毆打（其中乙○○並傷及
    眼睛），導致乙○○憤恨難平，惟因丙○○身材均較乙○○
    、戊○○、甲○三人高大粗壯，乙○○遂於翌日（即十二日
    ）某時，在前開洗車場內與戊○○、甲○飲酒時提議教訓丙○○，並為戊○○、甲○附和應允，乙○○、戊○○、甲○
    遂基於共同傷害人之身體之犯意聯絡，計劃由甲○負責抱住
    壓制丙○○，由乙○○、戊○○二人負責輪流持榔頭敲打丙○○之方式傷害丙○○，謀議既定後，即於同日某時，先將
    乙○○所有之榔頭二支【均鐵製槌頭、木製手柄，其中一支
    榔頭手柄處為黃、黑二色之榔頭（起訴書誤載為紅、黑色二
    色之榔頭），下稱前開黃黑色榔頭；其中一支榔頭手柄處為
    土色之榔頭，下稱前開土色榔頭）】預先置放在車號Ｘ三
    ─五八三六號自用小客車（下稱前開小客車）內，俾利供作
    傷害丙○○身體之目的所預備之物。嗣乙○○於同日二十時
    許，駕駛前開小客車搭載戊○○、甲○，在丙○○經常喝酒
    、吃飯之前開「鱉大王海產店」店外發現丙○○，乙○○旋
    即將前開小客車暫停，戊○○、甲○並均下車衝往丙○○，
    其中戊○○並持前開黃黑色榔頭下車，乙○○、戊○○、甲○於後述壓制、持前開黃黑色榔頭敲打丙○○身體之動態混
    亂過程中，主觀上雖均無殺害丙○○之故意（即致丙○○於
    死並非其等三人之本意），惟客觀上均能預見前開黃黑色榔
    頭敲中傷害丙○○之頭部時，可能使丙○○因頭部要害受創
    進而發生死亡之結果，甲○衝至丙○○處後即自丙○○後方
    以雙手由丙○○右肩上方脖子至腋下處環抱（即右手自丙○○右肩上方脖子處往下、左手自丙○○左腋下處由下往上而
    雙手環抱）之方式壓制丙○○，使丙○○往下、往後傾倒，
    戊○○則持前開黃黑色榔頭朝丙○○身體之下肢、胸部及腰
    背部等處敲打，乙○○將前開小客車停妥後，亦徒手下車衝
    至丙○○處，旋即拿取當時由戊○○所持之前開黃黑色榔頭
    而朝丙○○身體之下肢、胸部及腰背部等處敲打，期間戊○○則在旁防止丙○○掙脫逃跑，嗣戊○○第二次再拿取乙○○所持之前開黃黑色榔頭而朝丙○○身體之下肢、胸部及腰
    背部等處敲打，期間乙○○則在旁防止丙○○掙脫逃跑，嗣
    乙○○第二次再度拿取戊○○所持之前開黃黑色榔頭而朝丙○○身體之下肢、胸部及腰背部等處敲打，期間戊○○則在
    旁防止丙○○掙脫逃跑，最後戊○○第三次再拿取乙○○所
    持之前開黃黑色榔頭並朝丙○○身體之下肢、胸部及腰背部
    等處敲打之際，因當時行經該處、在場目擊之丁○○等路人
    喝止稱「這樣打會打死人」等語後，甲○亦向乙○○、戊○○喊稱「不要打了」等語始行罷手，而前揭乙○○、戊○○
    持前開黃黑色榔頭敲打丙○○之過程中，除敲中丙○○下肢
    、身體（胸部及腰背部）等處外，其中一下並敲中丙○○之
    頭部之右顳部處，因而致丙○○受有左右下肢瘀傷【即左小
    腿瘀傷（十公分乘五公分）、左足背瘀傷（四乘四公分）、
    右小腿瘀傷（八乘八公分）、右足背瘀傷（十乘六公分）、
    右上大腿內側瘀傷（五乘三公分）】、右側肋骨骨折、右側
    胸腔積血及右側橫膈膜瘀血（五乘五公分）、右側腰背瘀痕
    及右顳部顱骨凹陷骨折（三乘二公分）併右側硬腦膜下腔出
    血（二十乘二十公分）傷害。乙○○、戊○○、甲○停手後
    ，乙○○旋駕駛前開小客車搭載甲○及仍持前開黃黑色榔頭
    之戊○○逃離現場，丙○○則受有前揭傷害而倒地不起，警
    方據報到場處理後，旋於同日二十一時四十分許，在臺中市
    ○○○街與西屯路一段一六七巷口處之民龍公園內，經警查
    獲乙○○、戊○○、甲○，並在前開小客車內扣得供前揭敲
    打丙○○所用之前開黃黑色榔頭一支及原計劃作為傷害丙○○之目的所預備之前開土色榔頭一支，因而查悉上情。期間
    丙○○經送醫急救後，仍於翌日（即十三日）凌晨四時五分
    許，因其前揭右顳部顱骨陷骨折（三乘二公分）併右側硬腦
    膜下腔出血（二十乘二十公分）之傷勢過重而不治死亡。
二、案經臺中市警察局第二分局報請臺灣臺中地方法院檢察署檢
    察官偵查起訴。
    理    由
一、前揭犯罪事實，業據被告戊○○於本院審理時坦白承認。訊
    據被告乙○○、甲○就前揭傷害被害人丙○○之犯行均坦白
    承認，惟均矢口否認對於被害人丙○○頭部遭前開黃黑色榔
    頭敲中受創進而導致死亡之結果乙節客觀上能予預見，被告
    乙○○辯稱：我並未持前開黃黑色榔頭敲打被害人丙○○之
    頭部等語。被告甲○辯稱：我當時只負責抓丙○○，且丙○○遭乙○○、戊○○持前開黃黑色榔頭敲打過程中，我也有
    出言制止稱不要再打了等語；被告甲○之辯護人則辯護稱：
    參諸卷附法務部法醫研究所之鑑定報告，可知被害人丙○○
    頸部並無可觀察之外傷，足認被告甲○當時並無緊緊勒住被
    害人丙○○脖子之情形，且被告甲○於乙○○、戊○○持前
    開黃黑色榔頭敲打被害人丙○○過程中亦有出言制止稱不要
    再打了，則被告甲○參與傷害被害人丙○○之行為，與被害
    人頭部遭前開黃黑色榔頭擊中並導致發生死亡之結果間，尚
    難認具有因果關係等語。經查：
  (一)前揭被告三人事前謀議傷害被害人丙○○之計劃，及先將被
    告乙○○所有之前開黃黑色榔頭、前開土色榔頭預先置放在
    前開小客車內，俾利供作傷害丙○○身體之目的所預備之物
    ，嗣被告三人再以前揭行為分擔方式共同傷害被害人丙○○
    等情，除據被告三人於警詢、偵查及本院審理時均坦白承認
    外，並據被告三人於本院審理時並均以證人身分結證明確，
    互核情節大致相符。此外，復有前開黃黑色榔頭、前開土色
    榔頭各一支扣案可證及案發現場相片、案發現場圖、經警查
    獲被告三人後所拍攝之相片等附卷可憑。且被害人丙○○受
    有左右下肢瘀傷【即左小腿瘀傷（十公分乘五公分）、左足
    背瘀傷（四乘四公分）、右小腿瘀傷（八乘八公分）、右足
    背瘀傷（十乘六公分）、右上大腿內側瘀傷（五乘三公分）
    】、右側肋骨骨折、右側胸腔積血及右側橫膈膜瘀血（五乘
    五公分）、右側腰背瘀痕及右顳部顱骨凹陷骨折（三乘二公
    分）併右側硬腦膜下腔出血（二十乘二十公分）傷害（上肢
    處則無可觀察之外傷），其中因其前揭右顳部顱骨陷骨折（
    三乘二公分）併右側硬腦膜下腔出血（二十乘二十公分）之
    傷勢過重而不治死亡等情，有澄清醫院九十六年一月十三日
    診斷證明書一紙在卷可按，且經臺灣臺中地方法院檢察署檢
    察官督同法醫師相驗及解剖屍體查證屬實，製有相驗筆錄、
    相驗屍體驗斷書、相驗屍體證明書、解剖筆錄、解剖照片及
    法務部法醫研究所（九六）醫剖字第○九六一一○○○八六
    號解剖報告書及（九六）醫鑑字第○九六一一○○○八六號
    鑑定報告書附卷可憑。且參諸前開解剖鑑定結果，除堪認被
    害人丙○○之致命傷為：因右頭部鈍器傷，造成之右顳骨骨
    折併大面積右側硬腦膜下腔出血而死亡外，再參諸造成被害
    人丙○○右顳骨骨折併大面積右側硬腦膜下腔出血而死亡之
    右頭部鈍器傷，係受鈍器擊打一次而造成一處之鈍器傷乙節
    ，亦有法務部法醫研究所九十六年六月二十三日法醫理字第
    ○九六○○○二四八二號覆本院函在卷可按（見本院卷一三
    二頁）。足認被害人丙○○之前揭頭部確係遭前開黃黑色榔
    頭敲中一下，受有前揭右顳骨骨折併右側硬腦膜下腔出血之
    傷害，進而因傷勢過重導致發生死亡之結果，且其死亡結果
    與被告三人遂行前揭傷害犯行過程中，被告乙○○、戊○○
    之其中一人持前開黃黑色榔頭敲中被害人丙○○前揭頭部一
    下之行為間，客觀上具有相當因果關係。
  (二)按刑法上之傷害人致死罪為結果犯，如多數人下手毆打，本
    有犯意之聯絡，即屬共同正犯，對於共犯間之實施行為，既
    互相利用，就傷害之結果，自應同負責任，又死亡之結果，
    係行為人間合同傷害行為所致，無論死於何人所加之傷，在
    共犯間均應同負全部之責，並無分別何部分之傷孰為下手人
    之必要（最高法院十九年上字第一八四六號、二十七年上字
    第七五五號判例參照）。又按加重結果犯，以行為人能預見
    其結果之發生為要件，所謂能預見乃指客觀情形而言，與主
    觀上有無預見之情形不同，若主觀上有預見，而結果之發生
    又不違背其本意時，則屬故意範圍（最高法院四十七年臺上
    字第九二○號判例參照）。而刑法第十七條所指「能預見」
    ，係指加重結果之發生，依客觀情形，在一般人之通常觀念
    可得預見，而非出於偶然者，始克相當。且查：
  1.證人戊○○雖於本院審理時證稱：甲○是以勒住丙○○脖子
    方式壓制丙○○等語，惟觀諸卷附前揭法務部法醫研究所之
    解剖報告及鑑定報告均明揭：被害人丙○○頸部並無可觀察
    之外傷等語，且被告甲○係以雙手由丙○○右肩上方脖子至
    腋下處環抱（即右手自丙○○右肩上方脖子處往下、左手自
    丙○○左腋下處由下往上而雙手環抱）之方式壓制丙○○乙
    節，除據被告甲○供承並以證人身分於本院審理時結證在卷
    外，核與在場目擊之證人丁○○於本院審理時結證：有一人
    從丙○○的腋下插入抱住並往上提等語（見本院卷二五四頁
    ），互核情節相符，堪以憑採。則證人戊○○前揭證稱：被
    告甲○以勒住丙○○脖子方式壓制丙○○乙節，固堪認與事
    實不符。然查，參諸前揭被告三人事前謀議傷害被害人丙○○及被告三人以前揭行為分擔方式實際遂行傷害被害人丙○○犯行之過程，足見被告三人乃為避免被害人丙○○逃跑掙
    脫，始會於遂行前揭傷害犯行時，由被告甲○負責抱住壓制
    被害人丙○○，並由被告乙○○、戊○○輪流持前開黃黑色
    榔頭敲打被害人丙○○之行為分擔方式為之。且被害人丙○○遭被告甲○抱住壓制及被告乙○○、戊○○輪流持前開黃
    黑色榔頭敲打之過程中，被害人丙○○確有掙扎乙節，亦據
    在場目擊之證人丁○○及被告戊○○、乙○○均以證人身分
    分別於本院審理時結證明確（見本院卷二四八、一六六、一
    八七頁）。則被告三人在被告甲○抱住壓制被害人丙○○、
    被害人丙○○仍有所掙扎之際，以前開黃黑色榔頭敲打丙○○身體之混亂、動態過程中，不論係被害人丙○○身體之何
    一部位遭前開黃黑色榔頭敲中而受傷，顯均在被告三人合同
    傷害行為之範圍內，至堪認定。於此情形，實際上究係被告
    乙○○、戊○○中之何一人持前開黃黑色榔頭敲中被害人丙○○之頭部，自均無礙於被告三人就此部分傷害犯行之成立
    。依前揭判例意旨，自亦無從以被害人丙○○前揭頭部之傷
    勢，係由被告三人中之何一人持前開黃黑色榔頭敲擊所致，
    作為卸免其他二共同被告就致被害人丙○○發生死亡此一加
    重結果責任之理由，甚為明確。是被告乙○○、甲○及其辯
    護人前開所辯，顯屬無據，並無可採。
  2.又頭部乃人體重要部位，倘持鐵製槌頭、質地堅硬之前開黃
    黑色榔頭敲打他人頭部，所造成他人頭部骨折或顱內出血等
    傷害，可能進而發生死亡之結果，依社會一般人之通常觀念
    ，及衡諸被告三人均已成年人、從事洗車業務之智識程度及
    社會經驗，被告三人自與社會一般通常人之認知能力並無不
    同，則被告三人客觀上對於前開黃黑色榔頭敲中被害人丙○○頭部，將可能使被害人丙○○致生死亡之加重結果均無不
    能預見之情事，已堪認定。且綜參：(1)在場目擊之證人丁○○於本院審理時亦明確結證：在場有很多人看到丙○○被打
    ，不只我一人看到；我看到丙○○被打時，我有說「這樣打
    會打死人」等語（見本院卷二五四、二五五頁）；(2)被告甲○供承並以證人身分於本院審理時結證：我聽到路人說這樣
    打會打死人後，我有說不要打了等語（見本院卷一七四頁）
    ；(3)被告乙○○以證人身分於本院審理時結證：路人叫我們
    不要打並說會打死人後，甲○有說不要打身體等語（見本院
    卷一八七頁），益見被告三人對於被害人丙○○頭部因受前
    揭傷害後所生之死亡加重結果，客觀上確均能予預見，至堪
    認定。
  (三)公訴人雖主張：被告三人主觀上預見以前開黃黑色榔頭大力
    敲打人之身體或頭部等要害部位，有因體腔內傷或顱內出血
    而致人於死之可能，仍基於共同不確定之殺人犯意聯絡而本
    案犯行等語。惟查：
  1.被害人丙○○之致命傷，係其前揭頭部遭前開黃黑色榔頭敲
    中一下，造成其右顳骨骨折併大面積右側硬腦膜下腔出血而
    發生死亡之結果，有如前述。則被害人丙○○頭部外之其他
    身體部位遭前開黃黑色榔頭敲打所受之傷害，與嗣後導致被
    害人丙○○發生死亡之結果間，顯兩不相涉，二者間並無任
    何因果關係，甚為明灼。從而，公訴人以被害人丙○○頭部
    外之身體部位遭前開黃黑色榔頭敲打所受體腔內傷等傷害為
    據，進而主張被告三人主觀上有致被害人丙○○於死之犯意
    ，核與本案之客觀事實不符，顯屬無據。
  2.被告三人係因被害人丙○○常至前開洗車場要酒喝、要飯吃
    ，被害人丙○○時而對被告三人有毆打行為，乃至被告乙○○、戊○○二人於前揭時地（即本案行為前一日）復遭被害
    人丙○○毆打（其中被告乙○○並傷及眼睛），被告三人對
    被害人丙○○心生不滿且於被告乙○○提議，被告戊○○、
    甲○附和應允之情形下，始事前謀議並以前揭行為分擔方式
    而為本案犯行等情，固據被告三人供承在卷，並有被告乙○○受有傷害之行政院衛生署臺中醫院診斷證明書、驗傷診斷
    書各一紙附卷可按。惟參諸被告三人於事前謀議後，係預先
    將前開黃黑色榔頭、前開土色榔頭各一支均置放在前開小客
    車內，俾利供作傷害丙○○身體之目的所預備之物，嗣被告
    三人實際上僅持前開黃黑色榔頭下車作為敲打被害人丙○○
    之犯罪工具等情，有如前述。又被告乙○○、戊○○輪流持
    前開黃黑色榔頭敲打被害人丙○○之過程中，除其中一下因
    敲中被害人丙○○之頭部，導致被害人丙○○因此部分頭部
    傷勢進而發生死亡之結果外，主要均係敲打非屬致命傷之被
    害人丙○○身體之下肢、胸部及腰背部等部位，亦如前述。
    則被告三人主觀上倘果真有致被害人丙○○於死之故意，衡
    情被告三人實無僅持前開黃黑色榔頭下車，而仍將前開土色
    榔頭置放在前開小客車上之理。甚且在被告甲○已抱住壓制
    被害人丙○○，被告乙○○、戊○○持前開黃黑色榔頭實際
    敲打被害人丙○○身體之過程中，被害人丙○○身體遭敲打
    之部位，衡情實亦無可能均集中在非屬致命傷之下肢、胸部
    及腰背部等部位。於此情形，被告三人縱有事前謀議之舉止
    ，至多亦僅能認定被告三人係共同基於傷害被害人丙○○之
    犯意聯絡而為謀議及分工。換言之，本案尚無從以被告三人
    前揭事前謀議之行為，逕以推測或擬制方式遽謂被告三人在
    主觀上均係基於致被害人丙○○於死之殺人直接故意或間接
    故意而為謀議，並逕為不利被告三人之認定。
  3.又前開黃黑色榔頭敲中被害人丙○○之前揭頭部一下，究係
    被告乙○○或被告戊○○二人中之何人所為乙節，被告乙○○、戊○○二人雖均稱非自己所為而相互推諉卸責。且依在
    場目擊之證人丁○○及證人甲○於本院審理時之證述，亦因
    在場目擊距離、方向，及因被告甲○抱住壓制被害人丙○○
    之位置、角度，乃至被告乙○○、戊○○輪流持前開黃黑色
    榔頭敲打被害人丙○○期間，係處於動態敲打及被害人丙○○遭敲打而疼痛掙扎等混亂之過程，而無從確認在何一具體
    時間，係被告乙○○、戊○○中之何一人以前開黃黑色榔頭
    敲中被害人丙○○之前揭頭部位置。惟衡諸被害人丙○○身
    體遭前開黃黑色榔頭敲中之部位，除其前揭頭部遭敲擊一下
    外，其他均係非屬致命傷之下肢、胸部及腰背部等部位遭敲
    擊，有如前述。則被告乙○○或被告戊○○無非係在被害人
    丙○○身體遭前開黃黑色榔頭敲打並因疼痛掙扎之動態過程
    中，因而擊中被害人丙○○前揭頭部一下，倘僅以被害人丙○○前揭頭部有遭前開黃黑色榔頭敲中一下之情事，遽認被
    告三人主觀上即具殺害被害人丙○○之故意，已屬速斷。況
    參諸被告乙○○、戊○○持前開黃黑色榔頭實際敲打被害人
    丙○○身體之過程中，因在場目擊之路人見狀喝止稱這樣打
    會打死人等語後，被告甲○亦有出言喊稱不要打了等語，被
    告乙○○、戊○○旋即罷手且被告三人均逃離現場等情，亦
    如前述，由此益見倘認被告三人在主觀上均係基於致被害人
    丙○○於死之殺人直接故意或間接故意而為本案犯行，顯屬
    速斷，亦與常情相違，自難逕為不利被告三人之認定。
  (四)綜上所述，本案事證明確，被告三人前揭傷害致死犯行，至
    堪認定，應依法論科。
二、論罪科刑：
  (一)核被告三人所為，均係犯刑法第二百七十七條第二項前段之
    傷害致人於死罪。公訴意旨雖認被告三人均係基於殺人之不
    確定故意而為前揭犯行，並認為被告三人均係犯刑法第二百
    七十一條第一項之殺人罪嫌，尚有未洽，有如前述，惟其起
    訴基本社會事實相同，本院自應予審理，並依法變更起訴法
    條。
  (二)被告三人對被害人丙○○犯傷害罪致發生死亡加重結果中之
    傷害行為，互有犯意聯絡及行為分擔，均為共同正犯。
  (三)被告乙○○前因殺人未遂案件，經臺灣板橋地方法院判處有
    期徒刑五年四月確定，入監執行後，經假釋付保護管束，已
    於九十二年八月二十九日保護管束期滿未經撤銷假釋而執行
    完畢；被告戊○○前因竊盜案件，經本院判處有期徒刑四月
    確定，入監執行後，已於九十三年四月三十日執行完畢；被
    告甲○前因酒醉駕車之公共危險案件，經臺灣臺北地方法院
    判處有期徒刑三月，如易科罰金，以銀元三百元折算一日確
    定，已於九十一年六月二十八日易科罰金執行完畢等情，有
    臺灣高等法院被告前案紀錄表及臺灣臺中地方法院檢察署刑
    案資料查註紀錄表在卷可憑，被告三人均於五年以內故意再
    犯本案有期徒刑以上之罪，均為累犯，均應依刑法第四十七
    條第一項之規定，加重其刑。
  (四)爰審酌被告乙○○前因妨害自由、殺人未遂、酒醉駕車及妨
    害兵役治罪條例等案件，分別經法院判處有罪之刑事犯罪前
    科紀錄；被告戊○○前因傷害、竊盜、偽造有價證券及妨害
    兵役治罪條例等案件，分別經法院判處有罪之刑事犯罪前科
    紀錄；被告甲○前因酒醉駕車之公共危險案件，經法院判處
    有罪之刑事犯罪前科紀錄，有如前述外，並有臺灣高等法院
    被告前案紀錄表及臺灣臺中地方法院檢察署刑案資料查註紀
    錄表在卷可憑，堪認被告三人素行非佳，甚且被告乙○○先
    前已有多次暴力犯罪前科之不良素行，詎被告三人均仍不知
    悛悔警惕，不思循合法正當之救濟途徑處理與被害人丙○○
    間之細故怨隙，竟以暴力方式洩憤而對被害人丙○○為本案
    犯行，且衡諸被告三人前揭分工壓制及持前開黃黑色榔頭敲
    打傷害被害人丙○○之過程，被害人丙○○之身體顯承受至
    深痛楚而受有前揭傷害，堪認犯罪手段至非平和外，甚且導
    致被害人丙○○發生死亡之結果，侵害被害人丙○○之生命
    法益，危害社會治安之情節實屬甚鉅，惡性非輕，又被告三
    人事後均迄未與被害人丙○○家屬達成和解並賠償損害，再
    兼衡酌被告戊○○犯後於本院審理時坦承全部犯行，被告乙○○、甲○坦承部分犯行之犯罪後態度，及被告戊○○、甲○係因被告乙○○之提議始共同參與本案傷害被害人丙○○
    之犯行，被告乙○○就本案犯行顯居於主導、決定之地位，
    暨被告三人之智識程度及就前揭前科不良素行之程度輕重有
    別等一切情狀，分別量處如主文所示之刑，以示懲儆。公訴
    人認為被告三人均涉犯殺人罪嫌，進而具體請求判處被告乙○○、戊○○均無期徒刑及判處被告甲○有期徒刑十五年以
    上有期徒刑，前開檢察官具體求刑之基礎與本院審認之事實
    已有不同，有如前述，且衡諸本院審酌被告三人前開量刑之
    一切情狀，本院認為對被告三人分別量處如主文所示之刑，
    已足懲儆，公訴人前揭具體求刑，尚嫌過重，附此敘明。
  (五)按共同正犯因相互間利用他人之行為，以遂行其犯意之實現
    ，本於責任共同之原則，有關沒收部分，對於共犯間供犯罪
    所用之物，自均應為沒收之諭知（參見最高法院八十六年度
    臺上字第六二七八號判決、八十九年度臺上字第六九四六號
    判決，均同此旨）。次按刑法第三十八條第一項第二款所稱
    「供犯罪預備之物」，係指以供實施犯罪構成要件之行為之
    用為目的所預備之物，而尚未使用者。申言之，乃以供預備
    犯特定罪之目的所用之物，而屬於犯罪實施中或犯罪實施前
    ，所預備者而言。此項物件，並非犯罪構成要件應具備而不
    可或缺者，與刑法上處罰預備行為之獨立罪所用之構成物，
    係屬供犯罪所用之物者有別，故「供犯罪預備之物」之沒收
    ，並不以法律有明文處罰預備犯者為絕對必要（最高法院九
    十五年度臺上字第二○五○號判決意旨參照）。經查，扣案
    之前開黃黑色榔頭一支，係被告乙○○所有供被告三人本案
    犯罪所用之物；扣案之前開土色榔頭一支，亦係被告乙○○
    所有，為被告三人事前共同謀議傷害被害人丙○○犯行後，
    欲供傷害被害人丙○○為目的所預備之物，嗣並與前開黃黑
    色榔頭一起預先置放在前開小客車內，於被告三人遂行本案
    犯罪之過程中並未使用，而仍置放在前開小客車內等情，業
    據被告三人均於本院審理時結證在卷，核與證人丁○○於本
    院審理時結證其僅目擊一人持榔頭敲打被害人丙○○情節相
    符，堪認扣案之前開黃黑色榔頭、前開土色榔頭均係被告乙○○所有，分別係屬被告三人供本案犯罪所用之物及本案犯
    罪預備之物，依前開說明，爰均依刑法第三十八條第一項第
    二款之規定宣告沒收。
據上論斷，應依刑事訴訟法第二百九十九條第一項前段、第三百
條，刑法第二十八條、第二百七十七條第二項前段、第四十七條
第一項、第三十八條第一項第二款，判決如主文。
中　　華　　民　　國　　96　　年　　9 　　月　　14　　日
                  刑事第九庭    審判長法  官  周瑞芬
                                      法  官  莊秋燕
                                      法  官  何世全
上正本證明與原本無異
如不服本裁定應於送達後五日內向本院提出抗告狀
                                      書記官  童洪芳美
中　　華　　民　　國　　96　　年　　9 　　月　　14　　日
附錄論罪科刑法條：
刑法第二百七十七條
傷害人之身體或健康者，處三年以下有期徒刑、拘役或一千元以
下罰金。
犯前項之罪因而致人於死者，處無期徒刑或七年以上有期徒刑；
致重傷者，處三年以上十年以下有期徒刑。
